【裁判字號】    89,易,3977
【裁判日期】    900131
【裁判案由】    偽造文書等
【裁判全文】
臺灣臺中地方法院刑事判決                        八十九年度易字第三九七七號
    公  訴  人  臺灣臺中地方法院檢察署檢察官
    被      告  丁○○
                戊○○
右列被告等因偽造文書等案件，經檢察官聲請簡易判決處刑（八十九年度偵字第一一
四五八號），本院臺中簡易庭認不宜依簡易判決處刑，移送刑事普通庭審理，本院判
決如左：
    主  文
丁○○意圖為自己不法之所有，而侵占遺失物，處罰金肆仟元，如易服勞役，以佰
元折算壹日；又變造身分證，足以生損害於他人，累犯，處有期徒刑肆月，如易科罰
金，以佰元折算壹日，變造之己○○名義身分證上丁○○之相片壹張沒收。
戊○○共同連續行使偽造私文書，足以生損害於他人，累犯，處有期徒刑陸月，如易
科罰金，以佰元折算壹日，偽造之中華電信股份有限公司臺灣中區電信公司苗栗營
運處行動電話業務申請書上之「乙○○」印文壹枚、偽造之臺灣大哥大股份有限公司
行動電話服務申請書、同意書上之「乙○○」署押各壹枚、「乙○○」印章壹枚，均
沒收；又變造駕駛執照，足以生損害於他人，累犯，處有期徒刑肆月，如易科罰金，
以佰元折算壹日，變造之甲○○名義駕駛執照上戊○○之相片壹張沒收；又意圖為
自己不法之所有，而侵占遺失物，處罰金肆仟元，如易服勞役，以佰元折算壹日；
又意圖為自己不法之所有，而侵占遺失物，處罰金肆仟元，如易服勞役，以佰元折
算壹日。應執行有期徒刑玖月，如易科罰金，以佰元折算壹日；應執行罰金柒仟元
，如易服勞役，以佰元折算壹日；偽造之中華電信股份有限公司臺灣中區電信公司
苗栗營運處行動電話業務申請書上之「乙○○」印文壹枚、偽造之臺灣大哥大股份有
限公司行動電話服務申請書、同意書上之「乙○○」署押各壹枚、「乙○○」印章壹
枚、變造之甲○○名義駕駛執照上戊○○之相片壹張，均沒收。
    事  實
一、丁○○、戊○○均曾於民國八十四年間因違反槍砲彈藥刀械管制條例案件，經本
    院各判處有期徒刑一年二月、一年四月，均於八十五年四月二十日確定，丁○○
    於八十六年五月三十一日執行完畢，戊○○於八十六年七月二十三日執行完畢，
    二人均不知悔改。其二人又因殺人未遂案件，均經最高法院於八十六年十一月六
    日判處有期徒刑五年三月確定，後經臺灣臺中地方法院檢察署依法傳喚、拘提，
    未遵期到案執行，經該署發布通緝。
    (1)丁○○於逃亡期間之八十八年七月中旬某日，在臺中市○○路三十號三樓之卅
      三住處，因友人己○○至該處作客，而將其所有之身分證遺失在該處，竟意圖
      為自己不法之所有，即將該遺失物侵占入己。丁○○唯恐通緝期間被警查獲，
      復另行起意，於同年八月上旬某日在其上開住處，將己○○之照片自上開身分
      證撕下，再換貼丁○○照片加以變造，而變造完成上開身分證，足生損害於己○○之權益。
    (2)戊○○於逃亡期間之八十八年八月間某日，在臺中市○○路與惠中路口，見乙○○所有之身分證遺失在該處，竟意圖為自己不法之所有，即將該遺失物之侵
      占入己。
    (3)戊○○在拾獲上開身分證之後，因欲以乙○○之身分證申請行動電話門號，復
      另行基於偽造私文書及為自己不法利益之概括犯意，先至臺中市南屯區某不知
      情之刻印店偽刻乙○○之印章，並於八十九年二月間某日在其位於臺中市○○
      路三二三號十二樓之一租屋處附近，將乙○○之身分證及該偽造印章交予不知
      情之丁○○，再由丁○○交予其不知情之兄長丙○○向中華電信股份有限公司
      （下稱中華電信公司）申請行動電話門號。丙○○乃於八十九年三月二十日向
      中華電信公司臺灣中區電信分公司苗栗營運處申請租用行動電話，並在行動電
      話業務申請書上填寫乙○○之年籍資料，在客戶簽章欄上蓋用上開「乙○○」
      之印章而偽造私文書，再持向該公司行使以申請行動電話。丙○○隨後將申請
      得來之0000000000號行動電話交予戊○○，戊○○即於八十九年四
      月間以上開行動電話撥打電話費用一千二百十元，於同年五月間撥打電話費用
      一千四百六十四元，於同年六月間撥打電話費用一萬零四百七十九元，於同年
      七月間撥打電話費用五千五百十三元，以此方法詐取得不法利益共一萬八千六
      百六十六元。戊○○後與綽號「藍莓」之成年女友共同基於偽造文書之犯意聯
      絡，於八十九年三月間中旬某日將乙○○之身分證交予綽號「藍莓」之女子，
      由「藍莓」假冒為乙○○本人，而於八十九年三月二十九日向臺灣大哥大股份
      有限公司（下稱臺灣大哥大公司）申請行動電話門號，並在行動電話服務申請
      書及同意書上填寫乙○○之年籍資料，在客戶簽章欄上偽造乙○○之署押而偽
      造私文書，持向該公司行使以申請行動電話。綽號「藍莓」之女子隨後將申請
      得來之0000000000號行動電話交予戊○○，戊○○即於八十九年三
      月二十九日至同年五月二十三日間以上開行動電話撥打電話費用二千六百八十
      四元（含基本月租費），以此方法詐取得不法利益。
    (4)戊○○於逃亡期間之八十九年五月間某日，在臺中縣龍井鄉○○路新庄仔巷六
      七號住處，見友人甲○○所有之駕駛執照遺失在該處，竟另行意圖為自己不法
      之所有，即將該遺失物侵占入己。戊○○唯恐通緝期間被警查獲，復另行起意
      ，於同年六月上旬某日在其臺中市○○路三二三號十二樓之一租處，將甲○○
      之照片自上開駕駛執照撕下，再換貼戊○○照片加以變造，而變造完成上開身
      分證，足生損害於甲○○之權益。
    丁○○嗣於八十九年七月八日凌晨一時許，在臺中市○○路三十號前為警方臨檢
    而查獲其經通緝之事實而逮捕歸案。戊○○嗣於八十九年七月八日凌晨二時許，
    在臺中市○○區○○路三二三號十二樓之一租處為警方查獲。
二、案經臺中市警察局第二分局報請臺灣臺中地方法院檢察署檢察官偵查起訴。
    理  由
一、訊據被告丁○○對其於右揭時地侵占被害人己○○之遺失物─身分證，再持自已
    之照片換貼其上而加以變造之行為；被告戊○○對其於右揭時地侵占被害人乙○○遺失之身分證，並將該身分證交予不知情之丙○○，由其向中華電信公司申請
    行動電話門號，另交予有共同犯意聯絡之綽號「藍莓」女子，由其向臺灣大哥大
    公司申請行動電話門號，並使用以詐取利益，以及侵占被害人甲○○遺失之駕駛
    執照，再持自已之照片換貼在甲○○之駕駛執照上而加以變造之行為，業據其二
    人於警訊、偵訊及本院審理時坦承不諱，惟被告戊○○辯稱：伊僅交付乙○○身
    分證予丙○○，並無交付乙○○之印章，而該印章並非伊偽刻的，應該是丙○○
    自己因為要申請而刻印的，且伊亦無要丙○○去刻印章云云。經查，右揭事實除
    據被告二人供述外，且經證人乙○○、甲○○、己○○於警訊時指述綦詳，並有
    該變造之己○○身分證、甲○○駕駛執照各一張附於偵查卷可稽，復有中華電信
    公司臺灣中區電信分公司苗栗營運處八十九年十二月二十日函及其所附之行動電
    話業務申請書、應繳金額明細表、通話明細清單各一份，以及臺灣大哥大公司八
    十九年十二月八日函及其所附之行動電話服務申請書、同意書、行動電話費帳單
    各一份附於本院卷可稽，被告二人上開犯行，洵堪認定。被告戊○○雖辯稱：乙○○之印章非其偽刻云云，惟被告戊○○於警訊時即供稱：伊當時是向丙○○佯
    稱乙○○是伊女友，請其代辦行動電話門號，當時伊是交付乙○○之身分證一張
    、偽刻之新印章及帳單地址予丙○○等語（見偵查卷第十七頁），丙○○於八十
    九年七月八日警訊時亦證稱：戊○○是交給伊乙○○之身分證、印章及帳單地址
    ，委託伊幫其女友代辦行動電話門號等語，其二人之陳述內容相符，足證該「乙○○」之印章，確係被告戊○○交付予證人丙○○，被告戊○○之上開辯詞不足
    採信。被告丁○○變造己○○之身分證，被告戊○○連續偽造乙○○名義之私文
    書、偽造乙○○名義之印章、變造甲○○之駕駛執照之行為，均足以影響上開被
    害人之權益，而生損害於該等被害人。綜上所述，被告二人前揭犯行，事證明確
    ，足堪認定。
二、核被告丁○○侵占被害人己○○所有身分證之行為；被告戊○○侵占被害人乙○○、甲○○所有身分證、駕駛執照之行為，均係犯刑法第三百三十七條之侵占遺
    失物罪；被告丁○○變造被害人己○○身分證、被告戊○○變造被害人甲○○駕
    駛執照之行為，均係犯刑法第二百十二條之變造特種文書罪；被告戊○○偽造印
    章後，再利用不知情之友人丙○○填寫偽造之業務申請書等私文書，以及與知情
    之綽號「藍莓」成年女人共同填寫偽造之服務申請書、同意書等私文書，並使用
    行動電話而詐取不法利益之行為，係犯刑法第二百十六條、第二百十條之行使偽
    造私文書罪及同法第三百三十九條第二項之詐欺得利罪。被告戊○○偽造印章再
    蓋用印文而偽造私文書再進而行使，其偽造印章、印文為偽造私文書之部分行為
    ，其偽造之低度行為應為行使之高度行為所吸收，均不另論罪。被告戊○○利用
    不知情之刻印店人員偽刻印章，及利用不知情之證人丙○○向中華電信公司申請
    門號而偽造私文書之行為，為間接正犯。又被告戊○○與綽號「藍莓」之成年女
    子就行使偽造私文書之行為，有犯意聯絡及行為分擔，為共同正犯。被告戊○○
    先後偽造私文書行為及詐欺得利之行為，均時間緊密，犯罪構成要件相同，各顯
    係基於概括犯意為之，均應依刑法第五十六條連續犯之規定，論以一罪。又被告
    戊○○所犯連續行使偽造私文書罪、連續詐欺得利罪等二罪之間，有方法結果之
    牽連關係，依刑法第五十五條之規定，應從較重之連續行使偽造私文書罪處斷。
    公訴意旨認被告二人上開侵占遺失物罪與變造特種文書等罪之間，有方法結果關
    係存在，為牽連犯云云，惟被告丁○○於本院審理時供稱：伊撿到後本來是想要
    還給己○○，但因伊被通緝，過幾天後才想要去變造等語；被告戊○○亦供稱：
    伊拾獲乙○○之身分證後，隔了幾天後才聽朋友說可以拿身分證去申請手機，所
    以才於八十九年二月間將身分證交給丁○○，再由丁○○交給丙○○，又伊拾到
    甲○○之駕駛執照後，隔了十幾天才想到要變造他的駕照等語，可見被告丁○○
    係於侵占被害人己○○之身分證後，始行起意變造該身分證，被告戊○○係侵占
    被害人乙○○之身分證後，另行起意申請行動電話，且係於侵占被害人甲○○之
    駕駛執照後，另行起意變造該駕駛執照，又被告戊○○於八十八年八月間某日侵
    占乙○○本人遺失物，又於八十九年五月間侵占甲○○遺失物之行為，其時間相
    隔有九月有餘，其地點亦係不同縣市，顯非基於概括犯意為之，是被告二人所犯
    上開諸罪，其犯意各別，行為互殊，均應予分論併罰，公訴意旨尚有誤會。公訴
    意旨就被告與綽號「藍莓」之成年女子共同行使偽造私文書之行為，及使用行動
    電話詐欺得利之行為，均漏未起訴，惟本院審理結果認此部分與起訴部分有連續
    犯或牽連犯之裁判上一罪關係存在，本院自得加以審理。又被告戊○○與綽號「
    藍莓」女子共同行使偽造私文書部分，係同時偽造申請書及同意書後再進而行使
    ，所侵害之法益只有一個，自僅成立一行使偽造私文書罪，為單純一罪，並非想
    像競合犯，附此敘明。被告丁○○、戊○○均曾於八十四年間因違反槍砲彈藥刀
    械管制條例案件，經本院各判處有期徒刑一年二月、一年四月，均於八十五年四
    月二十日確定，被告丁○○於八十六年五月三十一日執行完畢，被告戊○○於八
    十六年七月二十三日執行完畢之事實，有臺灣高等法院被告全國前案紀錄表、臺
    灣臺中地方法院檢察署刑案資料查註紀錄表各一份在卷可稽，其受有期徒刑之執
    行完畢後，五年以內再分別犯本件變造身分證罪、行使偽造私文書罪、變造駕駛
    執照罪等有期徒刑以上之罪，為累犯，應依刑法第四十七條規定加重其刑。爰審
    酌被告丁○○、戊○○於侵占被害人證件後，再加以變造之行為，足以影響上開
    被害人之權益，造成其困擾，惟念及被告戊○○詐騙金額非鉅，事後並已將使用
    行動電話之消費金額清償，有繳費收據四紙在卷可按，並有被害人甲○○達成和
    解，得其原諒，被告二人犯後均大致坦承犯行，態度良好等一切情狀，分別量處
    如主文所示之刑，併就判處有期徒刑部分及科處罰金部分，併諭知易服罰金及易
    服勞役之折算標準，被告戊○○並分別就罰金及有期徒刑部分，合併定其應執行
    刑。又被告戊○○於本案犯罪後，其行為時之刑法第四十一條第一項前段已修正
    為：「犯最重本刑為五年以下有期徒刑以下之刑之罪，而受六個月以下有期徒刑
    或拘役之宣告，因身體、教育、職業、家庭之關係或其他正當事由，執行顯有困
    難者，得以一元以下三元以下折算一日，易科罰金。」，並於九十年一月十二日
    公布施行，比較新舊法律規定，以新法對被告較有利，是依刑法第二條第一項前
    段規定，應適用裁判時法之規定，爰依修正後刑法第四十一條第一項前段之規定
    ，就其所犯行使偽造私文書罪部分諭知如易科罰金之折算標準，併予敘明。末查
    被告丁○○變造己○○名義身分證上之被告丁○○相片一張、被告戊○○變造甲○○名義駕駛執照上之被告戊○○相片一張，為被告二人所有供犯罪所用之物，
    均應依刑法第三十八條第一項第二款宣告沒收。偽造之中華電信公司苗栗營運處
    行動電話業務申請書上之「乙○○」印文一枚、臺灣大哥大公司行動電話服務申
    請書、同意書上之「乙○○」署押各一枚、「乙○○」印章一枚，應依刑法第二
    百十九條之規定宣告沒收。被告戊○○變造之中華電信公司行動電話申請書、臺
    灣大哥大公司行動電話申請書、同意書各一份，因已行使而交由上開公司保管，
    非屬被告所有，爰不為沒收之宣告，附此說明。
據上論斷，應依刑事訴訟法第四百五十二條、第二百九十九條第一項前段，刑法第二
條第一項前段、第二十八條、第五十六條、第二百十六條、第二百十條、第二百十二
條、第三百三十七條、第三百三十九條第二項、第五十五條、第四十七條、第五十一
條第五款、第七款、修正後刑法第四十一條第一項前段、第二項、第三十八條第一項
第二款、第二百十九條，罰金罰鍰提高標準條例第一條前段、第二條，判決如主文。
本案經檢察官林豐文到庭執行職務
中      華      民      國      九十      年      一      月    卅一    日
                                臺灣臺中地方法院刑事第四庭
                                        法  官  楊  真  明
右正本證明與原本無異。
如不服本判決，應於送達後十日內向本院提出上訴狀（須附繕本），上訴於臺灣高等
法院臺中分院。
                                        書記官
中      華      民      國      九十      年      二      月    一      日
附錄本判決論罪科刑之法條：
刑法第二百十六條
行使第二百十條至第二百十五條之文書者，依偽造、變造文書或登載不實事項或使登
載不實事項之規定處斷。
刑法第二百十條
偽造、變造私文書，足以生損害於公眾或他人者，處五年以下有期徒刑。
刑法第二百十二條
偽造、變造護照、旅券、免許證、特許證及關於品行、能力、服務或其他相類之證書
、介紹書，足以生損害於公眾或他人者，處一年以下有期徒刑、拘役或三百元以下罰
金。
刑法第三百三十九條
意圖為自己或第三人不法之所有，以詐術使人將本人或第三人之物交付者，處五年以
下有期徒刑、拘役或科或併科一千元以下罰金。
以前項方法得財產上不法之利益或使第三人得之者，亦同。
前二項之未遂犯罰之。
刑法第三百三十七條
意圖為自己或第三人不法之所有，而侵占遺失物、漂流物或其他離本人所持有之物者
，處五百元以下罰金。


司法院資訊處製作；財團法人民間司法改革基金會備份。
